臺灣臺南地方法院民事判決　　　　　　 100年度重訴字第47號
原　　　告　蔣惠珍
　　　　　　林文明
　　　　　　林亦哲
　　　　　　林幼哲
共　　　同
訴訟代理人　莊信泰　律師
被　　　告　黃文智
訴訟代理人　王建強　律師
　　　　　　王盛鐸　律師
　　　　　　蔡文斌　律師
複　代理人　鄭植元　律師
上列當事人間請求侵權行為損害賠償事件，原告於刑事訴訟程序
（99年度交易字第150 號）提起刑事附帶民事訴訟（99年度交重
附民字第21號），經本院刑事庭移送前來，本院於民國100 年8
月11日言詞辯論終結，判決如下：
      主  文
被告應給付原告蔣惠珍新臺幣貳拾貳萬仟零拾肆元，原告林
文明新臺幣貳拾萬玖仟捌佰零玖元，原告林亦哲新臺幣壹拾萬
零貳佰貳拾伍元，原告林幼哲新臺幣壹拾貳萬仟零拾肆元，
及各自民國九十九年七月三十一日起至清償日止，按週年利率百
分之五計算之利息。
原告其餘之訴駁回。
訴訟費用由被告負擔百分之十，原告蔣惠珍負擔百分之二十五，
原告林文明負擔百分之二十二，原告林亦哲負擔百分之二十三，
餘由原告林幼哲負擔。
本判決原告勝訴部分，於原告蔣惠珍以新臺幣柒萬伍仟元，原告
林文明以新臺幣柒萬元，原告林亦哲以新臺幣肆萬肆仟元，原告
林幼哲以新臺幣肆萬貳仟元分別為被告供擔保後，各得假執行；
但被告如依序以新臺幣貳拾貳萬仟零拾肆元、新臺幣貳拾萬
玖仟捌佰零玖元、新臺幣壹拾萬零貳佰貳拾伍元、新臺幣壹拾
貳萬仟零拾肆元為原告蔣惠珍、原告林文明、原告林亦哲、
原告林幼哲預供擔保，就各該部分得免為假執行。
原告其餘假執行之聲請駁回。
    事實及理由
一、本件原告主張：被告於民國98年12月4 日10時55分許，駕駛
    車牌號碼5175－WY號自用小客車（下稱系爭自用小客車），
    沿臺南市○區○○路，由東往西方向行駛，行經臺南市○區
    ○○路與勝利路間號誌故障而無交通指揮人員指揮之交岔路
    口時，本應注意汽車行駛時，駕駛人應注意車前狀況，減速
    慢行，並隨時採取必要之安全措施；並應注意行車速度依速
    限標誌或標線之規定，無速限標誌或標線者，行車時速不得
    超過50公里；而依當時天氣晴、日間自然光線、道路為柏油
    路面，乾燥無缺陷、無障礙物、視距良好等情，並無不能注
    意之情事，竟疏未注意，仍以時速60至70公里之速度貿然前
    行，通過前開交岔路口，適有原告林亦哲駕駛車牌9GN －00
    2 號重型機器腳踏車（下稱系爭機車），附載訴外人李美玲
    ，沿臺南市○區○○路，由南往北方向行駛，駛至前開處所
    ，亦疏未注意行至號誌故障而無交通指揮人員指揮之交岔路
    口，少線道車應暫停讓多線道車先行，即貿然通過前開交岔
    路口，二車因而發生碰撞，致原告林亦哲、李美玲因而人、
    車倒地，使原告林亦哲受有右手鈍挫傷、雙下肢擦傷及鈍挫
    傷之傷害；李美玲則受有舌部撕裂傷、下巴撕裂傷、右股骨
    骨折、右側脛腓骨開放性骨折、左下肢撕裂傷、雙側氣血胸
    等傷害，經送醫急救後，延至同日17時19分許，仍因重度氣
    血胸合併低血容休克、胸腹撞傷肋骨折、腹腔內出血不治死
    亡。本件原告蔣惠珍因被告前開行為致李美玲死亡，受有下
    列損害：(1)扶養費之損害：原告蔣惠珍為李美玲之母，李美
    玲對於原告蔣惠珍負有法定扶養義務；又原告蔣惠珍除李美
    玲外，尚有3 名子女生存，李美玲自應負四分之一之扶養義
    務；再原告蔣惠珍於李美玲死亡時將年滿80歲，依照97年臺
    灣省簡易生命表之記載，平均餘命為9.57年；依另行政院主
    計處所公布97年臺灣省平均每人月消費支出為新臺幣（下同
    ）17,548元，每年消費支出為210,576 元，經依霍夫曼計算
    法扣除中間利息，爰請求被告賠償原告蔣惠珍扶養費之損害
    435,802 元。(2)非財產上之損害：原告蔣惠珍為李美玲之母
    ，因李美玲驟逝，身心遭受重創，請求賠償非財產上之損害
    l,500,000 元。本件原告林文明因被告前揭行為致李美玲死
    亡，受有下列之損害：(1)殯葬費支出之損害：原告林文明為
    李美玲辦理喪事，共計支出殯葬費173,600 元。(2)非財產上
    之損害：原告林文明為李美玲之配偶，因被告前開行為，受
    有無法彌補之痛苦，請求賠償非財產上損害1,500,000 元。
    本件原告林亦哲、林幼哲因被告前開行為致李美玲死亡，受
    有下列損害：原告林亦哲、林幼哲為李美玲之子女，因李美
    玲死亡而喪失母親之疼愛，爰各請求被告賠償非財產上損害
    1,500,000 元。本件原告林亦哲因被告前揭行為致受傷害，
    受有下列之損害：(1)醫療費用支出之損害：原告林亦哲因上
    開車禍事故受傷共計支出醫療費用共5,082 元。(2)非財產上
    之損害：原告林亦哲因前開車禍事故受傷，身體及精神上受
    有痛苦，請求非財產上之損害200,000 元。為此，爰依民法
    第184 條第1 項前段、第191 條之2 之規定，提起本訴。並
    聲明求為判決：被告應給付原告蔣惠珍1,935,802 元，原告
    林文明1,673,550 元，原告林亦哲1,705,082 元，原告林幼
    哲1,500,000 元，及各自刑事附帶民事起訴狀繕本送達被告
    之翌日起至清償日止，按週年利率5%計算之利息，並願供擔
    保請准宣告假執行。
二、被告則以：原告蔣惠珍請求被告賠償之扶養費，應以扶養親
    屬寬減額為依據，原告主張以行政院主計處公布之平均每人
    每年消費支出計算並不合理。再原告林亦哲請求被告賠償之
    醫療費用支出之損害，其中掛號行政費及證明書費，應予扣
    除。又原告請求被告賠償之非財產上之損害均屬過高而不合
    理。另前開車禍事故發生之主因，乃原告林亦哲疏未注意車
    前狀況，並未隨時採取必要之安全措施，且駛至前開號誌故
    障而無交通指揮人員指揮之交岔路口，未減速慢行，且未暫
    停讓多線道車先行，原告林亦哲應負至少80% 以上之過失責
    任；又李美玲為原告林亦哲之使用人，原告請求被告賠償之
    各項金額，自應酌減80% 以上。再原告業已領取強制汽車責
    任保險之保險給付，該保險給付應由原告平均分配，再自各
    該原告所得請求賠償之金額中扣除。另臺灣高等法院臺南分
    院100 年度交上易字第278 號刑事判決判處被告有期徒刑8
    月，緩刑4 年，並應於刑事判決確定後給付因李美玲死亡得
    請求民事賠償之人600,000 元損害賠償金，請求本院將前開
    緩刑命被告給付之賠償金，予以扣除等語，資為抗辯。並聲
    明求為判決：原告之訴及假執行之聲請均駁回，如受不利之
    判決，願供擔保，請准宣告免為假執行。
三、兩造不爭執事項：
  (一)被告於98年12月4 日10時55分許，駕駛系爭自用小客車，沿
    臺南市○區○○路，由東往西方向行駛，行經臺南市○區○
    ○路與勝利路間號誌故障而無交通指揮人員指揮之交岔路口
    時，本應注意汽車行駛時，駕駛人應注意車前狀況，減速慢
    行，並隨時採取必要之安全措施；並應注意行車速度依速限
    標誌或標線之規定，無速限標誌或標線者，行車時速不得超
    過50公里；而依當時天氣晴、日間自然光線、道路為柏油路
    面，乾燥無缺陷、無障礙物、視距良好等情，並無不能注意
    之情事，竟疏未注意，仍以時速60至70公里之速度貿然前行
    ，通過前開交岔路口，適有原告林亦哲駕駛系爭機車，附載
    訴外人李美玲，沿臺南市○區○○路，由南往北方向行駛，
    駛至前開處所，亦疏未注意行至號誌故障而無交通指揮人員
    指揮之交岔路口，少線道車應暫停讓多線道車先行，即貿然
    通過前開交岔路口，二車因而發生碰撞，致原告林亦哲、李
    美玲因而人、車倒地，使原告林亦哲受有右手鈍挫傷、雙下
    肢擦傷及鈍挫傷之傷害；李美玲則受有舌部撕裂傷、下巴撕
    裂傷、右股骨骨折、右側脛腓骨開放性骨折、左下肢撕裂傷
    、雙側氣血胸等傷害，經送醫急救後，延至同日17時19分許
    ，仍因重度氣血胸合併低血容休克、胸腹撞傷肋骨折、腹腔
    內出血不治死亡。
  (二)原告林文明因李美玲死亡，支出殯葬費173,550 元。
  (三)原告林亦哲因受前開傷害，支出醫療費用5,082元。
  (四)被告因前揭行為涉犯過失致死罪及過失傷害罪之刑事案件，
    經本院以99年度交易字第150 號刑事判決判處有期徒刑6 月
    ，如易科罰金，以1,000 元折算1 日；嗣臺灣臺南地方法院
    檢察署檢察官及被告不服，均提起上訴，經臺灣高等法院臺
    南分院以100 年度交上易字第278 號刑事判決將原判決撤銷
    ，判處有期徒刑8 月；緩刑4 年，並應於該刑事判決確定後
    給付因李美玲死亡得請求民事賠償之人600,000 元損害賠償
    金，其給付方法如下：(1)於該刑事判決確定後3 個月內，1
    次給付180,000 元；(2)前項給付完畢之次月起，按月於每月
    15日各給付10,000元，至全部給付完畢止。
  (五)原告業因前開車禍事故，向系爭自用小客車所有人即被告所
    投保強制汽車責任保險之保險人旺旺友聯產物保險股份有限
    公司（下稱旺旺產險公司）領取強制汽車責任保險之保險給
    付1,507,865 元，其中原告蔣惠珍領取376,967 元，原告林
    文明、林亦哲、林幼哲各領取376,966 元。復有旺旺產險公
    司100 年8 月5 日（100 ）旺總車賠字第1090號函文1 份附
    卷可考（參見本院100年度重訴字第47號卷宗第111 頁）。
四、本件之爭點：
  (一)被告應否負侵權行為損害賠償責任？
  (二)原告於本件訴訟所得請求被告賠償之金額為若干？
五、得心證之理由
  (一)被告應否負侵權行為損害賠償責任？
    1.本件原告主張被告於98年12月4 日10時55分許，駕駛系爭
      自用小客車，沿臺南市○區○○路，由東往西方向行駛，
      行經臺南市○區○○路與勝利路間號誌故障而無交通指揮
      人員指揮之交岔路口時，本應注意汽車行駛時，駕駛人應
      注意車前狀況，減速慢行，並隨時採取必要之安全措施；
      並應注意行車速度依速限標誌或標線之規定，無速限標誌
      或標線者，行車時速不得超過50公里；而依當時天氣晴、
      日間自然光線、道路為柏油路面，乾燥無缺陷、無障礙物
      、視距良好等情，並無不能注意之情事，竟疏未注意，仍
      以時速60至70公里之速度貿然前行，通過前開交岔路口，
      適有原告林亦哲駕駛系爭機車，附載訴外人李美玲，沿臺
      南市○區○○路，由南往北方向行駛，駛至前開處所，亦
      疏未注意行至號誌故障而無交通指揮人員指揮之交岔路口
      ，少線道車應暫停讓多線道車先行，即貿然通過前開交岔
      路口，二車因而發生碰撞，致原告林亦哲、李美玲因而人
      、車倒地，使原告林亦哲受有右手鈍挫傷、雙下肢擦傷及
      鈍挫傷之傷害；李美玲則受有舌部撕裂傷、下巴撕裂傷、
      右股骨骨折、右側脛腓骨開放性骨折、左下肢撕裂傷、雙
      側氣血胸等傷害，經送醫急救後，延至同日17時19分許，
      仍因重度氣血胸合併低血容休克、胸腹撞傷肋骨折、腹腔
      內出血不治死亡之事實，為被告於言詞辯論時所不爭執，
      依民事訴訟法第280 條第1 項之規定，視同自認；此外，
      復有道路交通事故現場圖、道路交通事故調查報告表(一)、
      (二)、國立成功大學醫學院附設醫院（下稱成大醫院）乙種
      診斷證明書各1 份、現場照片15幀、系爭自用小客車車損
      之照片7 幀、系爭機車車損之照片10幀、原告林亦哲受傷
      之照片2 幀、臺灣臺南地方法院檢察署相驗屍體證明書、
      檢驗報告書各l 份附於臺灣臺南地方法院檢察署98年度相
      字第1603號相驗卷宗（下稱系爭相驗卷宗）足稽（參見系
      爭相驗卷宗第29頁至第31頁、第33頁至第34頁、第11頁至
      第27頁、第51頁至第71頁) ，已經本院依職權調取系爭相
      驗卷宗核閱無訛，原告主張之前開事實，自堪信為真正。
    2.按汽車行駛時，駕駛人應注意車前狀況及兩車併行之間隔
      ，並隨時採取必要之安全措施；行車速度，依速限或標線
      之規定，無速限標誌或標線者，行車時速不得超過50公里
      ，道路交通安全規則第94條第3 項、第93條第1 項第l 款
      分別定有明文。查，被告於前揭時地駕駛系爭自用小客車
      ，自應遵守上開道路交通安全規則之規定，而依當時天氣
      晴、日間自然光線、道路為柏油路面，乾燥無缺陷、無障
      礙物、視距良好，已如前述，又無不能注意之情事，竟疏
      於注意上情，致與原告林亦哲駕駛之系爭機車發生碰撞，
      致原告林亦哲、系爭機車附載之李美玲因而人、車倒地，
      使原告林亦哲、李美玲分別受有前開傷害，李美玲並因傷
      重不治死亡，被告對於前開車禍事故之發生，顯有過失。
      且其過失行為與李美玲死亡、原告林亦哲受傷之結果有相
      當因果關係甚明。另被告因前揭行為涉犯過失致死罪及過
      失傷害罪之刑事案件，經臺灣高等法院臺南分院以100 年
      度交上易字第278 號刑事案件審理後，認被告所為，係犯
      刑法第276 條第1 項之過失致死罪及同法第284 條第1項
      前段之過失傷害罪，被告以一過失行為致李美玲死亡、原
      告林亦哲受傷，為想像競合犯，應依刑法第55條規定，從
      一重之過失致死罪處斷，因而判處被告有期從刑8 月，緩
      刑4 年，並命被告向原告支付前開數額之損害賠償金，此
      經本院依職權調閱上開刑事案件卷宗核閱屬實，亦認被告
      對於原告林亦哲受傷及李美玲之死亡，應有過失，而同此
      認定。
    3.次按，因故意或過失，不法侵害他人之權利者，負損害賠
      償責任；不法侵害他人致死者，對於支出醫療及增加生活
      上需要之費用或殯葬費之人，亦應負損害賠償責任；被害
      人對於第三人負有法定扶養義務者，加害人對於該第三人
      亦應負損害賠償責任；不法侵害他人致死者，被害人之父
      、母、子、女及配偶，雖非財產上之損害，亦得請求賠償
      相當之金額；不法侵害他人之身體、健康、名譽、自由、
      信用、隱私、貞操，或不法侵害其他人格法益而情節重大
      者，被害人雖非財產上之損害，亦得請求賠償相當之金額
      ，民法第184 條第1 項前段、第192 條第1 項、第194 條
      、第195 條第1 項前段分別定有明文。查，被告於前揭時
      地駕駛系爭自用小客車，因過失致李美玲於死及致原告林
      亦哲受傷，乃因過失不法侵害李美玲之生命權及原告林亦
      哲之身體權，揆之前揭規定，自應賠償因此所生之損害。
      又原告蔣惠珍為李美玲之母，有戶籍謄本、個人除戶資料
      查詢結果及個人基本資料查詢結果各1 份附卷可稽（參見
      99年度交重附民字第21號卷宗第5 頁反面、本院100 年度
      重訴字第47號卷宗第14頁、第116 頁），李美玲對其應負
      有法定扶養義務；原告林文明因李美玲死亡而支出殯葬費
      ，為兩造所不爭執；原告林文明及原告林亦哲、林幼哲分
      別為李美玲之配偶及子女，此有戶籍謄本1 份、個人基本
      資料3 份在卷可參（參見99年度交重附民字第21號卷宗第
      5 頁、本院100 年度重訴字第47號卷宗第117 頁至第119
      頁），揆之前開規定，被告對於原告蔣惠珍因李美玲死亡
      所受扶養費之損害、原告林文明因李美玲死亡所受殯葬費
      支出之損害、原告蔣惠珍、林文明、林亦哲及林幼哲因李
      美玲死亡所受非財產上之損害，自應負損害賠償之責。另
      原告林亦哲因被告前開行為受傷，被告對於原告林亦哲因
      此所受之醫療費用支出之損害及非財產上之損害，亦應負
      損害賠償之責。
  (二)原告於本件訴訟所得請求被告賠償之金額為若干？
    1.茲就原告因被告致李美玲於死，所得請求被告賠償之損害
      賠償項目及金額，析述如下：
      (1)扶養費用：
        (甲)按受扶養權利者，以不能維持生活而無謀生能力者為
          限。前項無謀生能力之限制，於直系血親尊親屬，不
          適用之，民法第1117條定有明文。所謂不能維持生活
          ，係指無財產足以維持生活而言。且按，當事人主張
          有利於己之事實者，就其事實有舉證之責任，當事人
          請求賠償扶養費，自應由就其主張不能維持生活有受
          扶養權利之事實，負舉證責任（最高法院84年度臺上
          字第291 號判決意旨參照）。
        (乙)查，原告蔣惠珍係19年9 月5 日出生，現年80歲，有
          戶籍謄本1 份在卷可按（參見本院99年度交重附民字
          第21號卷宗第5 頁反面）；又原告蔣惠珍於96、97、
          98年間分別有利息所得4,559 元、1,942 元及18,367
          元，名下並有坐落臺南市北區土地1 筆、建物1 棟，
          以土地之公告現值及建物之課稅現值計算，已達
          2,122,643 元，此有稅務電子閘門財產所得調件明細
          表1 份在卷可按（參見本院100 年度重訴字第47號卷
          宗第17頁至第21頁) ，衡諸原告蔣惠珍現有之財產及
          維持其生活所必要之生活費用，尚難謂其業已不能維
          持生活而有受扶養之權利，而原告蔣惠珍復未能舉證
          證明其確不能維持生活而有受扶養之權利，原告蔣惠
          珍請求被告賠償因李美玲死亡所受扶養費用之損害，
          即屬無據。
      (2)殯葬費：按殯葬費用為收斂及埋葬費用，其範圍應以實
        際支出之費用，並斟酌被害人當地之習俗、被害人之身
        分、地位及生前經濟狀況決定之。查，原告林文明主張
        其因李美玲死亡而支出殯葬費173,550 元之事實，業據
        其提出與所述相符之巧園建設開發股份有限公司統一發
        票影本2 紙、臺南市政府規費收入收據影本5 紙、安芳
        生命禮儀社費用明細影本1 紙為證（參見本院99年度交
        重附民字第21號卷宗第6 頁至第8 頁反面），為被告於
        言詞辯論時所不爭執，依民事訴訟法第280 條第1 項之
        規定，視同自認，應堪信為實在。本院審酌李美玲為51
        年I 月13日出生，死亡時為47歲，有個人除戶資料查詢
        結果l 份在卷可查（參見本院100 年度重訴字第47號卷
        宗第14頁）；斟酌本地習俗、李美玲之身分、地位及生
        前經濟狀況，認為原告林文明因李美玲死亡而支出之殯
        葬費173,550 元，核與一般民間喪葬習俗所需支出之必
        要費用相當，原告林文明請求被告賠償其所支出之前揭
        殯葬費，應屬正當。
      (3)非財產上損害：
        (甲)按法院對於非財產上損害賠償，應斟酌雙方之身分、
          地位、資力與加害之程度及其他各種情形核定相當之
          數額。其金額是否相當，自應依實際加害情形與被害
          人所受之痛苦及雙方之身分、地位、經濟狀況等關係
          決定之。
        (乙)查，原告蔣惠珍為李美玲之母，原告林文明為李美玲
          之配偶，原告林亦哲、林幼哲為李美玲之子女，已如
          前述，其等因至親即李美玲之死亡，精神上遭受重大
          痛苦，乃屬必然。復查，原告蔣惠珍為國民中學畢業
          、原告林文明為高級職業學校畢業，原告林亦哲為大
          學畢業、原告林幼哲目前仍就讀於大學，被告為高級
          職業學校畢業，有個人基本查詢結果4 份、個人戶籍
          資料（完整姓名）查詢結果1 份附卷可考（參見本院
          100 年度重訴字第47號卷宗第116 頁至第119 頁、第
          13頁）；再原告蔣惠珍於96、97及98年度，分別有利
          息所得4,559 元、1,942 元及18,367元，名下有土地
          、建物各1 筆、原告林文明於96、97及98年度所得均
          為300,000 元，名下有土地7 筆、建物2 筆；原告林
          亦哲與原告林幼哲於96、97、98年均無所得之紀錄，
          名下均無不動產；被告於96、97、98年度之所得分別
          為144,000 元、156,000 元、180,000 元，名下有系
          爭自用小客車1 輛，並無不動產，有稅務電子閘門財
          產所得調件明細表1 份在卷足稽（參見本院100 年度
          重訴字第47號卷宗第16頁至第54頁）。本院審酌原告
          因至親死亡，精神遭到重大痛苦，及原告蔣惠珍於高
          齡之際，遭致此一痛苦，並斟酌兩造身份、地位、經
          濟能力等一切狀況，認原告蔣惠珍、林文明、林亦哲
          、林幼哲各請求被告賠償非財產之損害1,500,000 元
          ，尚屬過高，分別應予核減為1,200,000 元、
          1,000,000 元、1,000,000 元、l,000,000 元；逾此
          部分之請求，即無理由，應予駁回。
      (4)從而，本件原告蔣惠珍、林文明、林亦哲、林幼哲因被
        告前開行為，致李美玲於死，分別受有1,200,000 元（
        計算式：0 ＋1,200,000 ＝1,200,000 ）、1,173,550
        元（計算式：173,550 ＋1,000,000 ＝1,173,550 ）、
        1,000,000 元及1,000,000 元之損害。
    2.次就原告林亦哲因被告致其受傷，所得請求被告賠償之損
      害賠償項目及金額，析述如下：
      (1)醫療費用支出之損害：
        (甲)查，本件原告林亦哲主張因受前開傷害，於成大醫院
          自費支出醫療費用5,082 元之事實，業據其提出成大
          醫院收據號碼00000000號、00000000號、985125CO68
          號、00000000號、00000000號、98512OCO55號、9852
          04CO86號、985104Cll8號、00000000號收據影本8 紙
          為證（參見本院99年度交重附民字第21號卷宗第9 頁
          至第13頁）；為被告於言詞辯論時所不爭執，依民事
          訴訟法第280 條第1 項規定，視同自認，原告主張之
          前開事實，自堪信為真實。
        (乙)本院審酌原告林亦哲當時受傷之程度，並斟酌掛號行
          政費乃前往醫院或診所就診所必要支出之費用、前開
          成大醫院收據影本內記載之看診日及其收費項目，認
          成大醫院收據號碼00000000號、985125CO68號、0000
          0000號、985104Cll8號、00000000號收據影本所載之
          費用，及收據號碼00000000號、98512OCO55號收據影
          本所載證明書費以外之費用，共計4,382 元〔（計算
          式：530 ＋690 ＋530 ＋722 ＋510 ＋（910 －200
          ）＋（790 －100 ）＝4,382 〕  ，經核應屬必要，
          原告林亦哲請求被告賠償前開部分之醫療費用，洵屬
          正當；至成大醫院收據號碼00000000號、985204CO86
          號、00000000號、98512OCO55號收據影本所載之證明
          書費，共計700 元（計算式：200 ＋200 ＋200 ＋
          100 ＝700 ），因原告林亦哲於本院審理中並未提出
          成大醫院出具診斷證明書，前開成大醫院收據號碼00
          000000號、985204CO86號、00000000號、98512OCO55
          號收據影本4 紙所載之證明書費，是否確與被告前開
          過失傷害行為有關，而為證明損害發生及其範圍所必
          要之費用，即待商榷；此外，原告林亦哲復未能舉出
          其他證據證明前開成大醫院收據影本4 紙所載之證明
          書費，為證明損害發生及其範圍所必要之費用，原告
          林亦哲請求被告賠償成大醫院前開收據影本4 紙所載
          之證明費用，自非正當。
        (丙)從而，原告林亦哲請求被告賠償之醫療費用於4,382
          元之範圍內，洵屬有據；逾此部分之請求，則屬無據
          。
      (2)本件原告林亦哲因被告前揭行為，受有右手鈍挫傷、雙
        下肢擦傷及鈍挫傷之傷害，已如前述，其身體及精神受
        有相當之痛苦，乃屬必然。本院審酌前述兩造之教育程
        度、身分、地位、經濟能力，及原告林亦哲所受傷害尚
        非重大等一切情況，認原告林亦哲請求被告賠償非財產
        上之損害200,000 元，尚屬過高，應核減為10,000元，
        始為適當。
      (3)從而，原告林亦哲因被告前開行為受傷，共計受有
        14,382元之損害（計算式：4,382 ＋10,000＝14,382）
        。
    3.次按，損害之發生或擴大，被害人與有過失者，法院得減
      輕賠償金額或免除之，民法第217 條第1 項定有明文。上
      開規定，於被害人之代理人或使用人與有過失者，準用之
      ，同條第3 項亦有明文。再按，民法第192 條第1 項、第
      2 項及同法第194 條之規定，乃間接被害人得請求賠償之
      特例。上開請求權，自理論言，雖係固有之權利，然其權
      利係基於侵權行為之規定而發生，自不能不負擔直接被害
      人之過失，倘直接被害人、其代理人或使用人對於損害之
      發生或擴大與有過失時，依公平之原則，亦應有民法第
      217 條第1 項或同條第3 項過失相抵規定之適用。復按，
      道路交通安全規則所稱之汽車，除前開規則同一條文或相
      關條文就機器腳踏車另有規定外，指在道路上不依軌道或
      電力架線而以原動機行駛之車輛（包括機器腳踏車）；汽
      車行駛至交岔路口，行至無號誌或號誌故障而無交通指揮
      人員指揮之交岔路口，支線道車應暫停讓幹線道車先行。
      未設標誌、標線或號誌劃分幹、支線道者，少線道車應暫
      停讓多線道先行；車道數相同時，轉彎車應暫停讓直行車
      先行；同為直行車或轉彎車者，左方車應暫停讓右方車先
      行。但在交通壅塞時，應於停止線前暫停與他方雙向車輛
      互為禮讓，交互輪流行駛，此參諸道路交通安全規則第2
      條第1 項第1 款、第2 條第2 項、第102 條第1 項第2 款
      之規定自明。經查：
      (1)前開車禍事故發生時，前開交岔路口乃號誌故障而無交
        通指揮人員指揮，且未設標誌、標線或其他號誌劃分幹
        、支線道之交岔路口，為兩造所不爭執，並有本院電話
        紀錄表1 份在卷可按（參見本院100 年度重訴字第47號
        卷宗第115 頁）；又臺南市○區○○路不含腳踏車專用
        道、左轉彎專用車道，雙向共有10車道，臺南市○區○
        ○路，雙向共有4 車道，有道路交通事故現場圖1 份附
        於系爭相驗卷宗卷足稽（參見系爭相驗卷宗第29頁），
        已經本院依職權調取系爭相驗卷宗核閱屬實，足認臺南
        市○區○○路為多線道，勝利路則為少線道。
      (2)原告林亦哲駕駛系爭機車，附載李美玲，沿臺南市○區
        ○○路，由南往北方向，行至臺南市○區○○路與東豐
        路間、斯時號誌故障而無交通指揮人員指揮、未設標誌
        、標線或其他號誌劃分幹、支線道之交岔路口時，本應
        注意遵守上開道路交通安全規則之規定，暫停讓被告所
        駕駛沿臺南市○區○○路，屬於多線道車之系爭自用小
        客車先行，而依當時天氣晴、日間自然光線、道路為柏
        油路面，乾燥無缺陷、無障礙物、視距良好等情，已如
        前述，並無不能注意之情事，竟疏於注意貿然通過前開
        交岔路口，以致發生前揭車禍事故，原告林亦哲對於前
        開車禍事故之發生，與有過失，且其過失行為與其所受
        傷害及李美玲所受之死亡結果，具有相當因果關係甚明
        。
      (3)另原告林亦哲因前揭行為涉犯過失致死罪之刑事案件，
        經本院刑事庭以99年度交易字第150 號刑事案件審理結
        果，認原告林亦哲所為，係犯刑法第276 條第1 項之過
        失致死罪，因而判處有期徒刑5 月，如易科罰金，以
        l,000 元折算1 日，緩刑2 年，嗣因臺灣臺南地方法院
        檢察署檢察官及原告林亦哲均未上訴而告確定，此經本
        院依職權調閱上開卷宗核閱屬實，亦認原告林亦哲對於
        李美玲之死亡，與有過失，而同此認定。
      (4)至被告另雖辯以：前開車禍事故發生之主因，乃原告林
        亦哲疏未注意車前狀況，並未隨時採取必要之安全措施
        ，且駛至前開號誌故障而無交通指揮人員指揮之交岔路
        口，未減速慢行，且未暫停讓多線道車先行，原告林亦
        哲應負至少80% 以上之過失責任等語，抗辯原告林亦哲
        另有疏未注意車前狀況，並未隨時採取必要之安全措施
        ，及駛至前開號誌故障而無交通指揮人員指揮之交岔路
        口，未減速慢行之疏失等語。惟查，被告就其抗辯原告
        林亦哲另有疏未注意車前狀況，並未隨時採取必要之安
        全措施，及駛至前開號誌故障而無交通指揮人員指揮之
        交岔路口，未減速慢行之疏失等情，並未舉證以實其說
        ，被告前開部分之辯解，自不足採。
      (5)本院斟酌原告林亦哲與被告之過失情節與程度，認被告
        應負50 %之過失責任，原告應負50% 之過失比例；又原
        告林亦哲於前揭時地，駕駛系爭機車附載李美玲，乃李
        美玲之使用人；而原告林亦哲對於前開車禍事故之發生
        ，與有過失，有如前述，揆之前揭規定及說明，原告依
        民法第192 條第1 項、第194 條規定，請求被告賠償，
        亦應承擔原告林亦哲之過失。
      (6)準此，原告蔣惠珍、林文明、林亦哲、林幼哲因被告前
        開行為，致李美玲死亡，所得請求被告賠償之金額，經
        依上開過失比例計算結果，分別為600,000 元（計算式
        ：1,200,000 ×50 %＝600,000 ）、586,775 元（計算
        式：1,173,550 ×50% ＝586,775 ）、500,000 元（計
        算式：l,000,000 ×50% ＝500,000 ）及500,000 元（
        計算式：1,000,000 ×50% ＝500,000 ）。原告林亦哲
        因被告前開行為，致其受傷，所得請求被告賠償之金額
        ，經依前開過失比例計算結果，則為7,191 元（計算式
        ：14,382×50% ＝7,191 ）。
    4.再按，保險人依強制汽車責任保險法規定所為之保險給付
      ，視為被保險人損害賠償金額之一部分；被保險人受賠償
      請求時，得扣除之；強制汽車責任保險法所稱請求權人，
      指得向保險人請求保險給付或向特別補償基金請求補償之
      人；因汽車交通事故死亡者，為受害人之遺屬，其順位如
      下：(1)父母、子女及配偶。(2)祖父母。(3)孫子女。(4)兄弟
      姐妹。同一順位之遺屬有數人時，按人數平均分配保險給
      付或補償。此觀諸強制汽車責任保險法第32條、第11條第
      1 項第2 款、第2 項之規定自明。查，本件原告因前開車
      禍事故，致李美玲死亡，已向旺旺產險公司領得強制汽車
      責任之保險給付1,507,865 元，有卷附旺旺產險公司100
      年8 月5 日（100 ）旺總車賠字第1090號函文、該函所附
      汽車保險理賠申請書及強制汽車保險理賠計算書影本各1
      份在卷足稽（參見本院100 年度重訴字第47號卷宗第111
      頁至第113 頁），依強制汽車責任保險法第32條之規定，
      自應視為被告因李美玲死亡而應賠償之損害賠償金額之一
      部分；又因原告蔣惠珍、林文明，分別為李美玲之母及配
      偶，原告林亦哲、林幼哲為李美玲之子女，已如前述，揆
      之前開規定，屬於同一順位之遺屬，就強制汽車責任保險
      之保險給付，自應平均分配之，即各分得376,966.25元（
      計算式：1,507,865 ÷4 ＝376,966.25）。至原告蔣惠珍
      雖領得376,967 元，原告林文明、林亦哲、林幼哲則各領
      得376,966 元，惟原告蔣惠珍、林文明、林亦哲、林幼哲
      實際領得若干保險給付，對於前開保險給付依強制汽車責
      任保險第11條第2 項規定，應由其等平均分配取得之事實
      ，並不生影響（最高法院97年度臺上字第261 號判決意旨
      參照）。從而，原告蔣惠珍、林文明、林亦哲、林幼哲因
      李美玲死亡，所得請求被告賠償之金額，經扣除其等各自
      分配之強制汽車責任保險之保險給付後，於本件所得請求
      被告賠償之金額，分別為223,034 元（計算式：600,000
      －376,966.25＝223,034 ，小數點以下四捨五入）、
      209,809 元（計算式：586,775 －376,966.25＝209,809
      ，小數點以下四捨五入）、123,034 元（500,000 －
      376,966.25＝123,03 4，小數點以下四捨五入）及
      123,034 元（500,000 －376,966.25＝123,034 ，小數點
      以下四捨五入）。
    5.復按，緩刑宣告，得斟酌情形，命犯罪行為人為下列各款
      事項：1 向被害人道歉。2 立悔過書。3 向被害人支付相
      當數額之財產或非財產上之損害賠償。4 向公庫支付一定
      之金額。5 向指定之政府機關、政府機構、行政法人、社
      區或其他符合公益目的之機構或團體，提供40小時以上
      240 小時以下之義務勞務。6 完成戒癮治療、精神治療、
      心理輔導或其他適當之處遇措施。7 保護被害人安全之必
      要命令。8 預防再犯所為之必要命令。第2 項第3 款、第
      4 款得為民事強制執行名義。刑法第74條第2 項、第4 項
      分別定有明文。自文義解釋而言，刑法第74條第2 項第3
      款既規定向被害人支付相當數額之財產或非財產上之損害
      賠償，可知法院依刑法第74條第2 項第3 款命犯罪行為人
      向被害人支付者，應屬財產上或非財產上之損害賠償。準
      此，如犯罪行為人已依法院所命向被害人支付，乃對於損
      害賠償債務之清償，被害人就犯罪行為人犯罪所生之損害
      ，向犯罪行為人請求賠償時，自應將犯罪行為人已給付之
      部分，予以扣除；如犯罪行為人尚未依法院所命向被害人
      支付，因損害賠償債務不因被害人取得執行名義而消滅，
      自不應予以扣除。另法院依刑法第74條第2 項第3 款命犯
      罪行為人應為之給付，雖得為民事強制執行名義，惟受緩
      刑之宣告，而有刑法第75條第1 項所列情形，應撤銷其宣
      告；有刑法第75條之1 第1 項所列情形，足認原宣告之緩
      刑難收其預期效果，而有執行刑罰之必要者，得撤銷其宣
      告，此參諸刑法第75條第1 項、第75條之1 第1 項之規定
      自明，可知緩刑宣告仍有撤銷之可能，如被害人提起民事
      訴訟時，就法院依刑法第74條第2 項第3 款規定命犯罪行
      為人向被害人支付之財產或非財產上之損害賠償部分，一
      併請求，可以避免緩刑宣告如於犯罪行為人尚未給付完畢
      即經撤銷時，必須再次起訴時當事人、法院之勞費及裁判
      矛盾之可能，而達訴訟經濟及統一解決紛爭之目的，仍有
      權利保護之必要，附此敘明。查，臺灣高等法院臺南分院
      100 年度交上易字第278 號刑事判決雖判處被告有期徒刑
      8 月；緩刑4 年，並命被告應於該刑事判決確定後給付因
      李美玲死亡得請求民事賠償之人600,000 元損害賠償金，
      惟被告於本件言詞辯論終結時，尚未依前開刑事判決主文
      所示給付，為兩造所不爭執（參見本院100 年度重訴字第
      47號卷宗第122 頁言詞辯論筆錄），揆諸前揭規定，自不
      應予以扣除。從而，被告抗辯：臺灣高等法院臺南分院
      100 年度交上易字第278 號刑事判決判處被告有期徒刑8
      月，緩刑4 年，並應於刑事判決確定後給付因李美玲死亡
      得請求民事賠償之人600,000 元損害賠償金，請求本院將
      前開緩刑命被告給付之賠償金，予以扣除等語，自不足採
      。
    6.從而，原告蔣惠珍、林文明、林亦哲、林幼哲於本件訴訟
      所得請求被告賠償之金額，分別為223,034 元、209,809
      元、130,225 元（計算式：123,034 ＋7,191 ＝130,225
      ）及123,034 元。
    7.復按，給付無確定期限者，債務人於債權人得請求給付時
      ，經其催告而未為給付，自受催告時起，負遲延責任。其
      經債權人起訴而送達訴狀，或依督促程序送達支付命令，
      或為其他相類之行為者，與催告有同一效力。遲延之債務
      ，以支付金錢為標的者，債權人得請求依法定利率計算之
      遲延利息；應負利息之債務，其利率未經約定，亦無法律
      可據者，週年利率為5%，民法第229 條第2 項、第233 條
      第1 項前段及第203 條分別定有明文。查本件被告對於原
      告應為之上開給付，並無確定期限，且原告復未能舉證證
      明於起訴前曾向被告請求，惟被告既經原告提起刑事附帶
      民事訴訟而送達刑事附帶民事起訴狀繕本，依民法第229
      條第2 項規定，自應自刑事附帶民事起訴狀繕本送達之翌
      日即99年7 月31日起，有本院送達證書1 份在卷可按（參
      見本院99年度交重附民字第21號卷宗第18頁），負遲延責
      任。
    8.本件原告另雖主張依民法第191 條之2 之規定，訴請被告
      賠償。惟按，原告於同一訴訟程序，以單一聲明，請求法
      院就其多數請求權為同一目的之判決者，稱為訴之重疊合
      併或競合合併，法院應就原告主張之數項訴訟標的逐一審
      判，如認其中一項訴訟標的可獲全部勝訴判決時，法院得
      僅依該項訴訟標的而為判決，對於其他訴訟標的無庸審酌
      ；如各項訴訟標的對於原告判決之結果不同，法院自應擇
      對原告最為有利之訴訟標的而為裁判；如各項訴訟標的均
      獲全部敗訴判決時，始得為原告敗訴之判決。查，本件原
      告乃以單一之聲明，主張本於民法第184 條第1 項前段或
      第191 條之2 規定，請求被告賠償，本院既已認原告本於
      民法第184 條第1 項前段規定所為之主張，洵屬有據，進
      而認定原告所為之請求有無理由，且縱令原告本於民法第
      191 條之2 規定所為之請求，亦屬有據，因原告所為之請
      求有無理由，亦應依前開說明為相同認定，核與原告本於
      同法第184 條第1 項前段規定所得請求之賠償，並無二致
      ，對於原告判決之結果，並無不同，對原告而言，並未更
      為有利，揆諸前揭說明，本院自毋庸再就原告併為主張之
      本於同法第191 條之2 規定所為之請求予以論述，附此敘
      明。
六、綜上所述，本件原告依民法第184 條第1 項前段規定，請求
    被告給付原告蔣惠珍223,034 元、原告林文明209,809 元、
    原告林亦哲130,225 元、原告林幼哲123,034 元，及各自99
    年7 月31日起至清償日止，按週年利率5%計算之利息，為有
    理由，應予准許。逾此範圍之請求，為無理由，應予駁回。
七、本件原告勝訴部分，兩造均陳明願供擔保，請准宣告假執行
    或免為假執行，經核於法並無不合，爰分別酌定相當之擔保
    金額宣告之；至原告敗訴部分，其假執行之聲請，因訴之駁
    回而失所附麗，不予准許。
八、本件事證已臻明確，兩造其餘攻擊防禦方法及證據，核與判
    決之結果不生影響，爰不一一論列，併此敘明。
九、據上論結，原告之訴為一部有理由，一部無理由，依民事訴
    訟法第79條、第390 條第2 項、第392 條第2 項，判決如主
    文。
中    華    民    國   100    年    8     月    25    日
                    民事第三庭  法  官  伍逸康
以上正本係照原本作成。
如不服本判決，應於送達後20日內，向本院提出上訴狀並表明上
訴理由，如於本判決宣示後送達前提起上訴者，應於判決送達後
10日內補提上訴理由書（須附繕本）。如委任律師提起上訴者，
應一併繳納上訴審裁判費。
中    華    民    國   100    年    8     月    25    日
                                書記官  盧昱蓁